最高法院刑事判決　　　　　　　　　　111年度台上字第579號
上　訴　人　陳威橙
 
 
 
上列上訴人因違反毒品危害防制條例案件，不服臺灣高等法院中
華民國110 年9 月8 日第二審判決（110 年度上訴字第1928號，
起訴案號：臺灣桃園地方檢察署107 年度偵字第13354 、 13355
、19238 號），提起上訴，本院判決如下：
    主  文
上訴駁回。
    理  由
一、按刑事訴訟法第377 條規定，上訴於第三審法院，非以判決
    違背法令為理由，不得為之。是提起第三審上訴，應以原判
    決違背法令為理由，係屬法定要件。如果上訴理由書狀並未
    依據卷內訴訟資料，具體指摘原判決不適用何種法則或如何
    適用不當，或所指摘原判決違法情事，顯與法律規定得為第
    三審上訴理由之違法情形，不相適合時，均應認其上訴為不
    合法律上之程式，予以駁回。本件原判決認定上訴人陳威橙
    有其事實欄所載之與已判決確定之李筱筠共同販賣第二級毒
    品甲基安非他命未遂犯行，因而維持第一審論上訴人犯行為
    時毒品危害防制條例第4 條第6 項、第2 項之共同販賣第二
    級毒品未遂罪，經依同條例第17條第2 項、刑法第25條第 2
    項規定遞予減輕其刑後，處有期徒刑3 年，並諭知相關沒收
    （銷燬）之判決，駁回上訴人在第二審之上訴。已詳細敘述
    所憑之證據及取捨、認定之理由。所為論斷，俱有卷存證據
    資料可資覆按，從形式上觀察，並無採證認事違背經驗法則
    、論理法則，亦無量刑職權之行使有濫用，或其他違背法令
    之情形。
二、上訴意旨乃謂：其係基於偶然因素幫忙先為查獲佯為買家之
    王建智調貨，並非以販賣毒品為業，與一般長期及大量販賣
    毒品之大盤、中盤商相較，其情顯堪憫恕。原審未審酌上情
    ，而未依刑法第59條規定酌量減輕其刑，自有判決不適用法
    則及違反比例原則之違法等語。
三、惟查：刑法第59條之酌量減輕其刑，必於犯罪之情狀，在客
    觀上足以引起一般人之同情，認為即予宣告法定最低度刑，
    猶嫌過重者，始有其適用。被告犯罪之情狀是否顯可憫恕，
    而得適用刑法第59條規定酌量減輕其刑，係事實審法院之職
    權，除其裁量權之行使，明顯違反比例原則外，不得任意指
    為違法。原判決已於理由貳、三、㈢內詳為說明毒品之危害
    除戕害施用者之身心健康外，並造成整體國力之實質衰減，
    復因毒品施用者為取得購買毒品所需之金錢，亦衍生家庭、
    社會治安問題，因之政府近年來為革除毒品之危害，除於相
    關法令訂定防制及處罰之規定外，並積極查緝毒品案件及於
    各大媒體廣泛宣導反毒，而上訴人於行為時為成年人，對販
    賣第二級毒品行為之違法性及對社會之危害性應有認識，竟
    為從中牟利而為本案犯行，犯罪動機實非良善，且其共同販
    賣毒品之數量非少，對於社會治安有相當之危害，犯罪情節
    並非輕微，觀諸其供述販賣第二級毒品之緣由及經過，亦無
    基於何特殊之原因與環境而有情堪憫恕之情狀。況其所犯販
    賣第二級毒品未遂罪，經依前揭規定遞予減輕其刑後，其法
    定最低度刑即已較原先之法定最低度刑大幅降低，而無量處
    最低度刑猶嫌過重之情堪憫恕情形，乃不再依刑法第59條規
    定酌量減輕其刑等語。經核其刑之量定既未濫用其權限，或
    違反比例原則，係屬原審量刑職權之適法行使，不容任意指
    為違法。上訴意旨係就原判決已說明之事項及屬原審量刑職
    權之適法行使，持憑己見，重為爭執，與法律規定得為第三
    審上訴理由之違法情形，不相適合。其上訴不合法律上之程
    式，應予駁回。又本院為法律審，既從程序上駁回其上訴，
    所請從輕量刑不予審酌，附此敘明。
據上論結，應依刑事訴訟法第395 條前段，判決如主文。
中    華    民    國   111    年    3     月    10    日
                  刑事第四庭審判長法  官  林  立  華  
                                  法  官  林  瑞  斌  
                                  法  官  王  敏  慧  
                                  法  官  李  麗  珠  
                                  法  官  謝  靜  恒  
本件正本證明與原本無異
                                  書記官
中    華    民    國   111    年    3     月    14    日